【裁判字號】    92,易,1510
【裁判日期】    920926
【裁判案由】    詐欺
【裁判全文】
臺灣高雄地方法院刑事判決                        九十二年度易字第一五一號
    公  訴  人  臺灣高雄地方法院檢察署檢察官
    被      告  戊○○
    選任辯護人  林敏澤律師
                鄭瑞崙律師
                李亭萱律師
右列被告因詐欺案件，經檢察官提起公訴（九十一年度偵字第二四六二七號），本院
判決如左：
    主  文
戊○○連續意圖為自己不法之所有，以詐術使人將本人之物交付，處有期徒刑捌月。
    事  實
一、戊○○係位在高雄市苓雅區○○○路九十四號「樺吉免洗商行」之負責人，明知
    自身之經濟能力，於民國九十一年一月間起已陷入財務困難及週轉不靈之狀況，
    竟隱瞞其資力情形，基於為自己不法所有之概括犯意，自九十一年一月間起至三
    月十九日止，連續向丁○○、甲○○、己○○○、丙○○所經營之林一成股份有
    限公司（下稱林一成公司）、嘉新免洗餐具有限公司（下稱嘉新公司）、新潔免
    洗餐具有限公司（下稱新潔公司）、高全塑膠有限公司（下稱高全公司）訂購免
    洗餐具，並集中開立九十一年三月十六日以後之支票為支付工具，致丁○○等人
    陷於錯誤，以為戊○○有能力履行給付貨款之義務，紛紛依約交付貨物。嗣丁○○等人於九十一年三月十八日起（起訴書誤載為九十年三月十六日起），陸續將
    所收取之支票提示，皆因存款不足無法兌付後，戊○○已知其無資力付款，竟仍
    向丁○○等人購買貨物，共計以此方法詐得價值新台幣（下同）二百四十八萬四
    千七百十三元之物品，且於九十一年三月二十四日左右停止營業，致丁○○等人
    無從追償，始知受騙。
二、案經丁○○、甲○○、己○○○及丙○○訴請臺灣高雄地方法院檢察署檢察官偵
    查起訴。
    理  由
一、訊據被告戊○○固坦承有積欠告訴人丁○○等四人貨款之事實，惟矢口否認有何
    詐欺犯行，辯稱：伊與告訴人生意往來已久，都是正常交易，係因受下游廠商拖
    累，才造成退票；伊僅積欠告訴人等約一、二百萬元，倘伊有詐欺之故意，何以
    兌現告訴人丙○○七萬元之支票，且任令告訴人將所銷售之貨品取走云云。經查
    ：
(一)、被告戊○○係位在高雄市苓雅區○○○路九十四號「樺吉免洗商行」之負責人，
    其於九十一年一月間起至三月十九日止，多次向告訴人丁○○、甲○○、己○○○、丙○○所經營之林一成公司、嘉新公司、新潔公司、高全公司訂購免洗餐具
    ，並集中開立九十一年三月十六日以後之支票為支付工具，嗣告訴人丁○○等人
    於同年三月十八日起（起訴書誤載為九十年三月十六日起），陸續將所收取之支
    票提示，皆因存款不足無法兌付後，被告戊○○仍於同年三月十八日許向丁○○
    等人購買貨物，共計購得價值二百四十八萬四千七百十三元之物品，嗣被告因經
    營不善而於同年三月二十四日左右停止營業等事實，業據被告直言上情非虛，且
    核與告訴人丁○○、甲○○、己○○○、丙○○之子乙○○等人指訴之情節相符
    ，並有可供銷貨憑證用之寄存單二十八紙、估價單三十七紙、請款單三紙、出貨
    單三十一紙、銷貨統計表一紙、支票九紙、退票理由單五紙（均為影本）附卷可
    憑，故上開事實堪予認定。
(二)、被告固曾於八十九年、九十年間起即已與告訴人丁○○等人有所業務往來，且支
    付情形皆屬正常之情，業據告訴人丁○○等一致肯認無訛，惟此尚難據以認定被
    告於九十一年一月間起至三月十九日止，其經濟狀況皆屬正常之事實。觀諸本案
    被告積欠之貨款，皆屬被告於九十一年一月起至同年三月十九日止向告訴人購買
    之貨品，從而被告於此期間內之經濟狀況如何？則為本案須究明之事項。準此，
    徵諸被告於偵查中自陳：在九十一年一、二、三月資金就週轉不靈等語（詳見偵
    查卷第三十四頁、第六十八頁）；復於本院審理中供述：係因競爭的關係，業務
    量較少，導致週轉不靈因而積欠告訴人款項等詞（參閱本院九十二年七月八日訊
    問筆錄），佐以被告於高雄市第二信用合作社所開立000000000號支票
    存款帳戶，於九十一年一月起之資金存款及提款情形，共計十三個收支交易紀錄
    ，均為當天存入定額款項後，旋即於同日或隔日即提領殆盡，此有高雄市第二信
    用合作社交易查詢明細報告一份附卷足憑，顯見被告上開帳戶均係為支付特定用
    途始匯入等額之資金，以供他人支票提領之用，絲毫未見帳戶內尚存有供支票提
    領金額外之多餘金額，足證被告於九十一年一月至三月間之資金短絀，已陷於週
    轉不靈之事實。
(三)、查商人本以營利為目的，依社會常態之交易情形憑斷，倘下游廠商或消費者，向
    上游廠商或商店購物消費，通常上游廠商或商店均會認定消費者必有能力支付消
    費款項，繼而就消費者之要約為承諾之意思表示。因此消費者自身之資力狀況倘
    已陷入無資力給付之狀態，勢將影響商人交付貨品或提供服務之意願。換言之，
    倘消費者藉隱暪其資力情形，利用商人誤認為有能力履行給付消費款之義務，而
    取得財物或享受服務，嗣果以無資力為由為給付拒絕或給付遲延之原因，必將影
    響商人於締約時之意願，此為公眾週知之事實，本毋待舉證證明。本案被告戊○○於九十一年一月至三月間之資力狀況既已欠佳，惟仍隱暪其支付能力，業據告
    訴人丁○○於警詢時指稱：伊並不知道戊○○的資力狀況，如果事先知道他當時
    有困難，就不會賣貨給他之詞甚詳。從而被告於上開期間藉隱暪其資力狀況之方
    式，利用告訴人前開之錯誤，向告訴人購買二百四十八萬餘元之貨品，顯見其自
    始即有不法所有之意圖及以此方式施以詐術之事實（最高法院二十四年上字第四
    五一五號判例參照），至為灼然。被告空言否認，核與上開事證未符，難以信採
    。
(四)、被告雖提出請款單、出貨單等證，欲佐其確係因受客戶倒帳以致無法支付貨款之
    辯詞，惟細觀卷附之估價單等證，客觀上所彰顯之內容至多僅能說明被告曾交付
    物品予他方，尚難逕認他方有積欠貨款。況被告所提出之估價單均未記載年份，
    則究係何時出貨？何時被人倒債？係被何人拖累？詳細金額若干？均難認定。且
    此有利之證據，業據公訴人及本院於歷次偵查及審理中均一再曉諭被告指出具體
    之方法俾供調查此有利之證據，然均未獲被告遵諭提出，益見此有利其事實之證
    明方法之調查途徑已窮，自難據此為有利於被告事實之認定。雖被告於詐得告訴
    人等所交付之免洗餐具等貨物後，陸續有清償告訴人丙○○七萬元貨款，且返還
    向告訴人丁○○、甲○○、己○○○、丙○○各三萬元、十萬元、四萬元及三萬
    元之貨物，業據告訴人等於本院審理中指訴詳明，惟此詐欺後之彌縫行為，尚難
    據此推翻本院前開事實之認定，附此敘明。綜上所述，本案事證已臻明確，被告
    犯行堪予認定，應依法論科。
二、核被告戊○○所為，係犯刑法第三百三十九條第一項詐欺取財罪。被告先後多次
    犯行，時間緊接，手段相同，所犯係構成要件相同之罪名，顯係基於概括犯意為
    之，為連續犯，應依刑法第五十六條之規定，論以一罪，並加重其刑至二分之一
    。爰審酌被告藉上開方式，詐得貨物，對經濟交易秩序自有相當之危害，且於犯
    罪迄今，尚未與告訴人等達成和解，俾藉實際行動賠償告訴人等所受之全部損失
    ，及其詐得貨品之數額甚鉅；惟念其於犯罪後，仍知清償些許貨款，並容認告訴
    人各自取回所銷售之貨物，尚見其有減少他人損失之心等一切情狀，故量處如主
    文所示之刑，藉資懲儆。
據上論斷，應依刑事訴訟法第二百九十九條第一項前段，刑法第五十六條、第三百三
十九條第一項前段，罰金罰鍰提高標準條例第一條前段，判決如主文。
中      華      民      國     九十二     年     九     月    二十六    日
                               臺灣高雄地方法院刑事第四庭
                                     法  官    李代昌
右正本證明與原本無異。
如不服本判決，應於判決送達後十日內，向本院提出上訴狀。
                                     書記官    吳月華
中      華      民      國     九十二     年     九     月    二十六    日
附錄本判決論罪科刑適用法條
中華民國刑法第三百三十九條
 (普通詐欺罪)
意圖為自己或第三人不法之所有，以詐術使人將本人或第三人之物交付者
，處五年以下有期徒刑、拘役或科或併科一千元以下罰金。
以前項方法得財產上不法之利益或使第三人得之者，亦同。
前二項之未遂犯罰之。


司法院資訊處製作；財團法人民間司法改革基金會備份。
